【裁判字號】    90,易,347
【裁判日期】    900613
【裁判案由】    賭博
【裁判全文】
臺灣雲林地方法院刑事判決                            九十年度易字第三四七號
    公訴人  臺灣雲林地方法院檢察署檢察官
    被      告  乙○○
右被告因賭博等案件，經檢察官提起公訴（九十年度偵字第三九三號），本院判決如
左：
    主  文
乙○○以賭博為常業，處有期徒刑肆月，如易科罰金，以佰元折算壹日。
扣案如附表所示之物，均沒收。
    事  實
一、乙○○係雲林縣斗六市○○街十四號「七八九玩具店」之負責人。其前於民國八
    十九年九月間，因違反電子遊戲場業管理條例案件，經本院斗六簡易庭於八十九
    年十二月四日判處拘役五十日確定在案。詎乙○○明知其經營之「七八九玩具店
    」，仍未依規定辦理電子遊戲場業之營利事業登記，竟又於前案宣示判決之翌日
    即八十九年十二月五日起，在公眾得出入之上址，擺設電動賭博機具金豬連線三
    十七台、跑馬六台、滿貫天龍五台，計四十八台，供不特定之賭客賭博財務，而
    經營電子遊戲場業並以之為常業。其賭博方式，係賭客以現金兌換分數，賭客每
    次以新台幣（下同）一百元開一百分、或一百元開一千分之不等方式，按比例押
    注，如押中，可贏得倍數不等之分數；如未押中，則所押注之分數悉歸乙○○所
    有，賭客並得將贏得之分數，累積分數兌換積分卡，並以積分卡按相同之比例兌
    換等值現金。嗣於八十九年十二月二十二日十四時五十分許，為警在上址查獲，
    並扣得當場賭博之器具如附表編號一至三所示之物，及乙○○所有，供犯本罪之
    用或預備用之附表編號四、五所示等物。
二、案經雲林縣警察局斗六分局報請台灣雲林地方法院檢察署檢察官偵查起訴。
    理  由
一、訊之被告乙○○，對於右揭時地，未依電子遊戲場業管理條例之規定辦理營利事
    業登記，及擺設電動機具四十八台，供不特定之人把玩等情不諱，惟矢口否認有
    賭博情事，辯稱：電動玩具是供人娛樂的，客人積分很多可以換積分卡，不可換
    飲料、香煙，不可以兌換現金．．．我沒有允許員工換現金等語。惟查，右揭事
    實，已據證人丙○○即把玩電動玩具之人於警訊時，證稱：我八十九年十二月二
    十二日上午十一時許，進入該店玩賭金豬連線電玩，一百元開一百分，每次押注
    最少十分，最多四十分下去押注與電玩賭博，輸的話押注分數被電玩贏，如贏，
    可得一倍至二十八倍不等彩分，等到輸贏累積到五百分或一千分等整分時，就請
    櫃檯服務人員前來將分數洗掉，彩分五百分兌換積分卡五百分，彩分一千分兌換
    積分卡一千分，以此類推，以積分卡兌換新台幣相等面額，積分卡每五百分兌換
    新台幣五百元，積分卡一千分兌換新台幣一千元，所贏來的彩分兌換積分卡後，
    可在每日下午十七、十八時左右，前來讓有積分卡要兌換新台幣的人來兌換，兌
    換地點也是該店內．．．我兌換過四次，約兌換過三千元，最後一次是八十九年
    十二月九日約十八時許，向乙○○以積分卡一千五百分兌換新台幣一千五百元，
    前三次兌換時間均記不清楚等語；於檢察官偵查時證稱：我換現金也是跟店裡換
    的，我是向之前的那個開分員換的，沒有向老闆換過等語；於本院證稱：玩不完
    的分數先換積分卡，再換現金，換現金都是在傍晚，換沒有幾次，如果壹仟分的
    積分卡，是換壹仟元現金，向一位開分員，女的，他現在已經沒有做了，開分員
    什麼名字不知道，我共換了三、四次左右現金，換了數字不記得了，飲料有的時
    候是用買的，有時候是用積分卡換．．．有無跟乙○○換，我不記得了．．．〔
    經本院提示警訊筆錄後〕，改口證稱我也曾經跟乙○○換過，另外一位沒有做的
    員工換過等語。綜合證人丙○○上揭證詞以觀，其究有無直接向負責人乙○○兌
    換現金部分，雖前後證述不一，即警訊證稱有向乙○○兌換過現金，於檢察官偵
    查時證稱沒有向乙○○換過現金，於本院初則證稱不記得了，繼又改口證稱有向
    乙○○換過現金等語。惟其確有把玩電動玩具，並以積分卡五百分兌換五百元、
    一千分兌換一千元等情，則證述一致，參以證人丙○○只是單純把玩電動玩具之
    人，其與該電動玩具店負責人乙○○並無怨隙，若非其確有在該店以積分卡兌換
    現金之事，衡情證人丙○○自無為上揭證述之理。再者，被告雖辯稱：其有一個
    員工，早班員工其都他叫素玲，只有請過謝素玲云云。惟查，謝素玲僅上班二天
    ，並僅擔任早班工作到下午十六時止，已據證人謝素玲於警訊及偵查時供述明確
    ，復為被告乙○○所不否認，顯然該電動玩具店應另有僱用「素玲」之人，其刻
    意隱匿該兌換現金之人，足徵該店內確有以積分卡兌換現金情事。又乙○○經營
    之該「七八九玩具店」確實印有不同分數之積分卡，以供賭客兌換，復為其所不
    爭執，並有附表編號五所示之積分卡可資佐證，自堪信被告乙○○經營之電動玩
    具店確有兌換現金賭博情事，並有附表所示之物可資佐證。至證人甲○○、張文
    忠、劉昭昱、林明達等人，雖同時於該電動玩具店把玩電動玩具，惟甲○○等人
    均證稱其等將所開之分數玩完、或保留分數下次再玩，並沒有兌換現金情事，惟
    甲○○等人上揭證詞，並不能證明該電動玩具店即沒有兌換現金情事，甲○○等
    人就此所證，亦不能為有利於被告之認定。被告辯稱其電動玩具店並無兌換現金
    等情，應係犯後卸飾之詞，不足採信。事證明確，被告犯行堪以認定。
二、按刑法上規定之常業犯，僅須有賴以某種犯罪為業之意思，而有事實上之表現為
    已足，不以藉該犯罪為惟一生存者為必要，縱令尚有其他職業，亦無礙於常業犯
    之成立。本件被告乙○○係「七八九玩具店」之負責人，其店內擺置有電動賭博
    機具四十八台，以供不特定之人賭博財物，其規模非小，顯見其有賴該賭博營以
    為生，合先敘明。核被告所為，係犯刑法第二百六十七條之常業賭博罪；又被告
    未依電子遊戲場業管理條例第十五條之規定辦理營利事業登記，即擅自經營電子
    遊戲場業，應依同條例第二十二條之規定處罰。其所犯上揭二罪間，係同一自然
    行為，分別就其作為面與不作為面為法評價後同時所觸犯，為想像競合犯，依刑
    法第五十五條之規定，應從一重之常業賭博罪處斷。又刑法第四十一條有關易科
    罰金之規定，已經修正並於九十年一月十二日施行，依修正後之刑法第四十一條
    第一項規定：「犯最重本刑為五年以下有期徒刑以下之刑之罪，而受六個月以下
    有期徒刑或拘役之宣告，因身體、教育、職業、家庭之關係或其他正當理由，執
    行顯有困難者，得以一元以上三元以下折算一日，易科罰金。但確因不執行所宣
    告之刑，難收矯正之效，或難以維持法秩序者，不在此限。」本案被告行為後，
    法律已有變更，應適用裁判時之法律，合先敘明。爰審酌被告前於八十九年九月
    間，因違反電子遊戲場業管理條例案件，經本院斗六簡易庭於八十九年十二月四
    日判處拘役五十日確定，已經本院調卷查明屬實，並有台灣雲林地方法院檢察署
    刑案資料查註紀錄表、本院被告全國前案紀錄表可按，其於前案判決宣示後，竟
    仍違法經營電子遊戲場業及賭博罪，顯不知悔改，參酌其犯罪之動機、目的、手
    段、擺設電動賭博機具之期間、所得之利益、賭博等罪對於社會之危害程度、及
    其犯後態度等一切情狀，量處如主文所示之刑，並諭知易科罰金之折算標準。至
    扣案之如附表編號一、二、三所示之電動賭博機具四十八台，係當場賭博之器具
    ；編號四、五所示之物，為被告所有，且供犯本罪所用或預備之物，應分別依刑
    法第二百六十六條第二項及同法第三十八條第一項第二款之規定沒收。
四、公訴意旨另以：被告乙○○於八十九年十月某日起，以意圖營利之上揭所為，另
    係犯刑法第二百六十八條之意圖營利提供賭博場所及聚眾賭博罪嫌云云。惟查，
    被告乙○○否認有意圖營利提供賭博場所及聚眾賭博情事，參以刑法第二百六十
    八條之所稱意圖營利提供場所及聚眾賭博罪，所處罰者，並非參與賭博之人，而
    是提供賭博場所及聚眾賭博，而藉此獲取不法利益之人而言。本件被告擺設電動
    玩具店，其營利者，非在提供賭博場所供給賭客玩賭，而藉此圖得利益。其經營
    電動玩具店，係以電動賭博機具與不特定之賭客對賭，以獲取輸與贏間之不法利
    益。且輸與贏之間，本以輸贏偶然機會並有或然率之問題，並非穩贏不輸。因此
    ，被告乙○○經營電動玩具與賭客把玩，並將賭客贏得之分數，兌換積分卡並兌
    換現金，難認有意圖營利之情。惟檢察官以被告乙○○於八十九年十月某日起，
    以該電動玩具與賭客賭博，認有意圖營利提供賭博場所及聚眾賭博情事，並與前
    開經本院認定有罪之常業賭博罪部分，有想像競合犯之裁判上一罪關係，並與上
    揭違反電子遊戲場業管理條例有方法結果之牽連關係，就八十九年十月某日起至
    八十九年十二月四日部分，既為前案確定判決效力所及，自不另為免訴諭知；自
    八十九年十二月五日之後之部分，爰不另為無罪之諭知。
據上論斷，應依刑事訴訟法第二百九十九條第一項前段，電子遊戲場業管理條例第二
十二條，刑法十一條前段、第二條第一項前段、第二百六十七條、第二百六十六條第
二項、第五十五條、第四十一條第一項前段、第三十八條第一項第二款，罰金罰鍰提
高標準條例第一條前段、第二條，判決如主文。
本案經檢察官林豐正到庭執行職務。
中      華      民      國      九十      年      六    月      十三    日
                                         臺灣雲林地方法院刑事庭第二庭
                                             法  官  林秋火
右正本證明與原本無異。
如不服本判決，應於判決送達後十日內，向本院提出上訴狀。（須附繕本）
                                             書記官  曾玲玲
中      華      民      國      九十      年      六    月      十三    日
附表：
┌──┬──────────┬──────┬───┬──────────┐
│編號│名                稱│數        量│所有人│備                註│
├──┼──────────┼──────┼───┼──────────┤
│一  │金豬連線            │三十七台    │乙○○│當場賭博之器具      │
│    │                    │〔含ＩＣ板〕│      │                    │
├──┼──────────┼──────┼───┼──────────┤
│二  │跑馬                │六台        │同右  │同右                │
│    │                    │〔含ＩＣ板〕│      │                    │
├──┼──────────┼──────┼───┼──────────┤
│三  │滿貫天龍            │五台        │同右  │同右                │
│    │                    │〔含ＩＣ板〕│      │                    │
├──┼──────────┼──────┼───┼──────────┤
│四  │現金                │新台幣六百元│同右  │                    │
├──┼──────────┼──────┼───┼──────────┤
│五  │積分卡              │一百十九張  │同右  │                    │
└──┴──────────┴──────┴───┴──────────┘
電子遊戲場業管理條例第二十二條
違反第十五條規定者，處行為人一年以下有期徒刑、拘役或科或併科新臺幣五十萬元
以上二百五十萬元以下罰金。
刑法第二百六十七條
以賭博為常業者，處二年以下有期徒刑，得併科一千元以下罰金。


司法院資訊處製作；財團法人民間司法改革基金會備份。
